【裁判字號】    97,交聲,114
【裁判日期】    970519
【裁判案由】    違反道路交通管理處罰條例
【裁判全文】
臺灣宜蘭地方法院交通事件裁定         97年度交聲字第114號
移送機關    交通部公路總局臺北區監理所宜蘭監理站
異  議  人  甲○○
上列異議人因違反道路交通管理處罰條例案件，對於原處分機關
即交通部公路總局臺北區監理所宜蘭監理站中華民國97年4月10
日所為之處分（原處分案號：宜監字第裁43-C00000000、C000
00000號）聲明異議，本院裁定如下：
    主  文
原處分撤銷。
甲○○汽車駕駛人，行經有燈光號誌管制之交岔路口闖紅燈，處
罰鍰新臺幣壹仟捌佰元；並記違規點數參點。又汽車駕駛人，駕
駛汽車有違反道路交通管理處罰條例之行為，經交通勤務警察制
止時，拒絕停車接受稽查而逃逸，處罰鍰新臺幣參仟元；並記違
規點數壹點。
    理  由
一、異議人即受處分人甲○○所有之車號AL8-520號重型機車為
    不詳姓名、年籍之男子所騎乘，於民國97年1月10日17時10
    分許，在臺北縣新店市○○路57巷口，經警舉發「闖紅燈（
    直行往新店方向）」及「經警攔檢不停逃逸」違規。原處分
    機關調查後，認異議人「駕車行經有燈光號誌管制之交岔路
    口闖紅燈」及「違反處罰條例之行為，不聽勤務人員制止」
    之違規情節屬實，各依道路交通管理處罰條例第53條第1項
    、第60條第1項規定，分別裁處異議人罰鍰新臺幣1,800元、
    3,000元。
二、異議意旨以：異議人並無前述違規事實，且舉發員警並未提
    出任何交通違規舉證，爰於法定期間內聲明異議，請求撤銷
    原處分等語。
三、按汽車駕駛人，行經有燈光號誌管制之交岔路口闖紅燈者，
    處新臺幣1,800元以上5,400元以下罰鍰；又汽車駕駛人，駕
    駛汽車有違反本條例之行為，經交通勤務警察或依法令執行
    交通稽查任務人員制止時，不聽制止或拒絕停車接受稽查而
    逃逸者，除按各該條規定處罰外，處新臺幣3,000元以上6,0
    00元以下罰鍰；汽車駕駛人有第60條第1項情形者，除依原
    條款處罰鍰外，並予記違規點數1點，第53條情形者，除依
    原條款處罰鍰外，並予記違規點數3點，道路交通管理處罰
    條例第53條第1項、第60條第1項、第63條第1項第1款、第3
    款分別定有明文。
四、次按道路交通管理處罰條例之處罰，受舉發違反道路交通管
    理事件之受處罰人，認為受舉發之違規行為應歸責他人者，
    應於舉發違反道路交通管理事件通知單應到案日期前，檢附
    相關證據及應歸責人相關證明文件，向處罰機關告知應歸責
    人，處罰機關應即另行通知應歸責人到案依法處理。逾期未
    依規定辦理者，仍依道路交通管理處罰條例各該違反條款規
    定處罰，道路交通管理處罰條例第85條第1項定有明文。經
    查：
 (一) 車牌號碼AL8-520號重型機車為異議人所有之事實，為異議
    人所是認，並有該機車車籍資料1紙存卷可佐；又系爭機車
    於97年1月10日17時10分係由不詳姓名、年籍之男子騎乘，
    在臺北縣新店市○○路57巷口，經警舉發「闖紅燈（直行往
    新店方向）」及「經警攔檢不停逃逸」違規之事實，有臺北
    縣政府警察局舉發違反道路交通管理事件通知單（下簡稱舉
    發通知單）2紙，及臺北縣政府警察局新店分局97年3月17日
    北縣警店交裁字第0970012992號書函1紙，存卷可佐，均堪
    認定。而觀諸舉發通知單所記載違規地點在臺北縣新店市，
    及特別註明「廠牌：光陽、黑色」、「駕駛人：男子2人雙
    載，一著棕色外套、綠白格子，一著黑色外套」等情，乃均
    核與異議人於本院訊問時陳稱：其有租屋處在臺北縣新店市
    區，由其子郭志弘居住，而其系爭機車即停放該租屋處供郭
    志弘使用等情（見本院卷第18頁），及前開機車車籍資料之
    內容，悉相符合。足認本件舉發員警於舉發通知單上所載事
    項，均合於系爭機車廠牌、所在時地，以及使用情況，堪信
    本件舉發員警並無誤認違規車輛之情形。
 (二) 本件舉發員警雖未提出本件違規採證之證據，然依道路交通
    管理處罰條例第7條之2第1項第1款、第4款規定，汽車駕駛
    人有闖紅燈或不服指揮稽查而逃逸，因當場不能或不宜攔截
    製單舉發者，本得記明車輛牌照號碼、車型等可資辨別之資
    料，對汽車所有人逕行舉發。況警察於道路執行公權力時，
    有別於超速違規可預先設置攝影機存證，對於未依號誌行駛
    之瞬間違規事件，係有賴員警發現違規情事而當場舉發，尚
    難期待舉發員警迅即拍照存證或為其他之舉證，是異議人以
    舉發員警未提出違規證據資為異議理由，並非可採。
 (三) 本件舉發通知單上載明違規行為人係男子，核與異議人為女
    子不符，可知違規行為人與車輛所有人並非同一。惟系爭車
    輛既係異議人所有，異議人於本院訊問時並陳稱：該機車放
    置前開租屋處路邊並未遺失，且機車確有上鎖，其與郭志弘
    均持有車鎖鑰匙等語（見本院卷第18頁），足可推定系爭機
    車為異議人事實上所管領，則系爭機車之使用狀態，本應由
    異議人舉證。而異議人於受舉發上揭違規駕駛行為後，並未
    依道路交通管理處罰條例第85條第1項規定，於舉發違反道
    路交通管理事件通知單應到案日期前，檢附相關證據及應歸
    責人相關證明文件，向原處分機關告知應歸責人。則原處分
    機關以車輛所有人即異議人為處罰對象，乃係依法行政，並
    無不當。異議人執前詞指摘原處分不當，亦屬無據。
五、綜上所述，異議人所辯均無理由。就異議人闖紅燈違規行為
    部分，原處分機關援引道路交通管理處罰條例第53條第1項
    規定，裁處罰鍰1,800元部分，依法固屬有據。惟異議人拒
    絕停車接受稽查而逃逸部分，舉發通知單以及前揭臺北縣政
    府警察局新店分局書函已載明汽車駕駛人係闖紅燈後經警攔
    檢不停逃逸，原處分機關裁決書上記載違規事實係「不聽勤
    務人員制止」，則尚有未洽。且原處分漏未依同條例第63條
    第1項第1款、第3款之規定，併記違規點數，亦有未合。從
    而異議人之異議雖無理由，然原處分機關所為之處分既有上
    述不當，自應由本院撤銷原處分，並自為裁定如主文第2項
    所示。
六、依道路交通案件處理辦法第20條前段，裁定如主文。
中    華    民    國    97    年    5     月    19    日
                  交通法庭法  官  鄧晴馨
以上正本證明與原本無異。
如不服本裁定，應於裁定送達後5日內，向本院提出抗告狀。（
應附繕本）
                          書記官  吳文雄
中    華    民    國    97    年    5     月    20    日


司法院資訊處製作；財團法人民間司法改革基金會備份。
